【裁判字號】    97,交簡上,4
【裁判日期】    970304
【裁判案由】    公共危險
【裁判全文】
臺灣桃園地方法院刑事判決             97年度交簡上字第4號
上  訴  人
即  被  告  甲○○  47歲民.
上列上訴人即被告因公共危險案件，不服本院民國九十六年十一
月二十七日九十六年度桃交簡字第四三五二號第一審簡易判決（
聲請簡易判決處刑案號：臺灣桃園地方法院檢察署九十六年度偵
字第二四九五○號），提起上訴，本院管轄第二審合議庭判決如
下：
    主    文
原判決撤銷。
甲○○服用酒類，不能安全駕駛動力交通工具而駕駛，處拘役肆
拾日，如易科罰金，以新臺幣壹仟元折算壹日。
    犯罪事實
一、甲○○為伊朗籍來臺依親人士，於民國九十六年九月一日晚
    間九時許，在桃園縣桃園市虎頭山附近某便利商店，飲用啤
    酒約二瓶後，已達不能安全駕駛動力交通工具之程度，竟仍
    於飲酒後之同日晚間十一時許，駕駛動力交通工具車牌號碼
    ＭＢＴ－９３６號重型機車，欲返回桃園縣桃園市○○街十
    八巷六號住處，於翌日即九十六年九月二日凌晨零時三十一
    分許，行經桃園縣桃園市○○路與大有路路口時，經警攔查
    測試其吐氣所含酒精成分達每公升零點七三毫克，為警當場
    查獲。
二、案經桃園縣政府警察局桃園分局移送臺灣桃園地方法院檢察
    署檢察官偵查後聲請簡易判決處刑。
    理    由
一、按服用毒品、麻醉藥品、酒類或其他相類之物，不能安全駕
    駛動力交通工具而駕駛者，八十八年四月二十三日生效施行
    之刑法第一百八十五條之三，將之列於公共危險罪處罰（該
    條業於九十七年一月二日經總統以華總一義字第○九六○○
    一七七八四一號令修正公布，並於同年月四日生效施行，詳
    如後述），本條係採抽象危險犯之立法，亦即行為人有服用
    毒品、麻醉藥品、酒類或其他相類之物之行為，致不能安全
    駕駛動力交通工具而仍駕駛者，立法者即擬制行為人所為將
    製造一個社會所不容許之危險，而不待行為人駕駛動力交通
    工具已發生具體危害之公共危險為必要，學理上稱此為抽象
    危險犯，此種規定有先進國家如德、美等國之立法先例可資
    參考，為現代給付福利國家為實現對人民之生存照顧義務，
    基於國家維護公益之立場，所為保障人民權益之立法。又學
    理上本條亦屬行為犯之性質，被告一經有此不能安全駕駛而
    駕駛之行為即成立本罪，不以發生具體危害結果為必要。至
    所稱「不能安全駕駛」，係不確定之法律概念，主管機關法
    務部即有必要提供較為具體之判斷標準，就服用毒品、麻醉
    藥品部分固有明確之判斷標準，就服用酒類部分，參諸道路
    交通安全規則第一百一十四條第二款飲酒後其吐氣所含酒精
    成分超過每公升零點二五毫克以上者不得駕車，否則依道路
    交通管理處罰條例第三十五條第一項第一款處以行政罰（九
    十年六月一日起，法律效果為處以新臺幣一萬五千元以上六
    萬元以下罰鍰，並當場禁止其駕駛及吊扣其駕駛執照一年）
    ，而處以刑罰之行為較處以行政罰之行為應具有更大之不法
    性，亦即二者在不法的「量」上應有所區別，是法務部所訂
    定之處罰認定標準自應超過前揭標準，方符刑罰最後性之原
    則。按參考國外先進國家如德、美等國之認定標準，對於行
    為人如飲酒後其吐氣所含酒精成分已達每公升零點五五毫克
    或血液濃度達百分之零點一一以上，肇事率為一般正常人之
    十倍，應認已達「不能安全駕駛」之標準，法務部八十八年
    五月十八日法八八檢字第一六六九號函定有明文，此一
    認定標準係有權機關用以補充並明確本條所謂不能安全駕駛
    之構成要件，自得為法院審判上所引用。至該數值以下之行
    為，如輔以其他客觀事實得認定行為人不能安全駕駛者，自
    仍依本條規定處罰，自屬當然。
二、訊據被告甲○○於本院審理時坦承於駕車前飲酒之事實不諱
    ，而依照交通部運輸研究所七十九年八月對駕駛人行為之研
    究（酒醉駕車對駕駛行為之分析研究）指出，吐氣每公升酒
    精含量零點二五毫克等於血液中酒精濃度（Blood Alcohol
    Concentr ation，簡稱ＢＡＣ）百分零點零五（亦即每一百
    毫升血液中含五十毫克酒精），而(一)ＢＡＣ到達百分之零點
    零三至百分之零點零五時，對駕駛能力之影響為：多數駕駛
    人心境逐漸變幻不定、視覺與反應靈敏性減弱、對速度及距
    離的判斷力差。對心理行為之影響為：觀察力逐漸欠缺、心
    情漸趨輕鬆、自信心增加、多話、精神狀態處於陶醉感。(二)
    ＢＡＣ到達百分之零點零五至百分之零點零八時，對駕駛能
    力之影響為：反應遲鈍：駕駛能力受損、遲而不決或決而不
    行。對心理行為之影響為：情緒鬆散、感情與行為趨向誇張
    、肌肉不協調、精神處於興奮狀態。(三)ＢＡＣ到達百分之零
    點零八至百分之零點一五時，對駕駛能力之影響為：判斷力
    嚴重受到影響、體能與精神協調受損、駕駛之體能困難增加
    。對心理行為之影響為：產生情緒異常現象、步伐不平穩、
    言語不清、反應惡劣、記憶及判斷力受損、精神處於錯亂狀
    態。(四)超過百分之零點一五，對駕駛能力之影響為：視線搖
    晃、駕駛已進入恍惚狀態、判斷及理解遭到扭曲、駕駛不穩
    定。對心理行為之影響為：意識不明、嘔吐、站、走及講話
    困難、責任感喪失、精神處於麻痺狀態。(五)超過百分之零點
    五，對駕駛能力之影響為：無法開車。對心理行為之影響為
    ：爛醉如泥、失去知覺可能致死、精神處於昏睡狀態。本件
    被告之酒精測定值已達呼氣每公升零點七三毫克，此有酒精
    測定紀錄表一紙在卷可參，達到每公升零點七三毫克之標準
    ，換算ＢＡＣ值為百分之零點一四六，揆諸前開說明，被告
    顯已達不能安全駕駛之程度，此外復有刑法第一百八十五條
    之三案件測試觀察紀錄表、桃園縣政府警察局舉發違反道路
    交通管理事件通知單、桃園縣政府警察局汽車駕駛人酒後生
    理協調平衡檢測紀錄卡各一紙附於偵查卷宗可據。是被告前
    開自白與事實相符，應可採信，本件事證明確，其犯行已堪
    以認定。
三、按行為後法律有變更者，適用行為時之法律。但行為後之法
    律有利於行為人者，適用最有利於行為人之法律，刑法第二
    條第一項定有明文。查被告行為後，刑法第一百八十五條之
    三業於九十七年一月二日經總統以華總一義字第○九六○○
    一七七八四一號令修正公布，並於同年月四日生效施行，修
    正前條文為「服用毒品、麻醉藥品、酒類或其他相類之物，
    不能安全駕駛動力交通工具而駕駛者，處一年以下有期徒刑
    、拘役或三萬元以下罰金」，修正後為「服用毒品、麻醉藥
    品、酒類或其他相類之物，不能安全駕駛動力交通工具而駕
    駛者，處一年以下有期徒刑、拘役或科或併科十五萬元以下
    罰金」，比較新舊條文，修正後之規定並非較有利於被告，
    爰依刑法第二條第一項規定之「從舊從輕」原則，本案應適
    用修正前刑法第一百八十五條之三之規定。故核被告經警酒
    精測試結果吐氣所含酒精成分高達每公升零點七三毫克，符
    合前述每公升零點五五毫克之認定標準，顯見被告已符合前
    述認定之「證據要素」標準，以此酒精濃度已嚴重影響其駕
    駛動力交通工具之能力，被告飲酒後駕駛動力交通工具，係
    不能安全駕駛動力交通工具而駕駛，犯前述修正前刑法第一
    百八十五條之三之公共危險罪，另被告如未為警查獲，恐對
    於當地人車之生命、身體及財產法益造成更大之潛在危險，
    即應依該條規定論處。原審認被告罪證明確，據以論罪科刑
    ，固非無見，惟查刑法第一百八十五條之三於被告行為後業
    經修正，業如前述，原審未及為新舊法比較而為法律之適用
    雖非構成撤銷改判之理由（最高法院九十五年度台上字第三
    九三四號判決意旨參照），惟被告提起上訴，以其中文能力
    不好，來台十五年多均無犯罪紀錄，因伊朗親人亡故心情不
    佳而飲酒，且其經濟情況不好，無力繳納罰金，請求給予緩
    刑或給予社區勞動服務等語，經查被告為伊朗籍外國人士，
    因依親來臺居住，其並無前科，有被告前案紀錄表一份在卷
    可稽，其因親人亡故飲酒，一時失慮酒後駕車上路，經測試
    酒精濃度為每公升零點七三毫克，其飲酒後之酒精濃度非高
    ，亦未因此交通肇事致他人傷亡，且所騎乘交通工具為機車
    ，對於道路交通危害程度較低，是原審量處被告拘役五十日
    ，並以新臺幣二千元折算一日，尚認過重，是上訴人之上訴
    ，為有理由。原判決既有上述未及比較行為前後法律及量刑
    過重之瑕疵，即應由本院撤銷改判。爰審酌被告服用酒類致
    其呼氣酒精之濃度達每公升零點七三毫克，竟仍駕駛動力交
    通工具上路，危及道路交通安全，且缺乏尊重其他用路人生
    命、身體及財產安全之觀念，然考量被告係來臺依親之外國
    人，僅一時失慮酒後駕車上路，且其幸未造成他人傷亡害結
    果，犯後始終坦承犯行之犯後態度等一切情狀，論處如主文
    所示之刑，並考量被告經濟情況，諭知如主文所示易科罰金
    之折算標準，以資懲儆。
據上論斷，應依刑事訴訟法第四百五十五條之一第一項、第三項
、第三百六十九條第一項前段、第三百六十四條、第二百九十九
條第一項前段，刑法第二條第一項前段、修正前刑法第一百八十
五條之三、刑法第四十一條第一項前段，刑法施行法第一條之一
第一項，判決如主文。
本案經檢察官鍾雅蘭到庭執行職務。
中    華    民    國    97    年    3     月    4     日
                      臺灣桃園地方法院刑事第四庭
                          審判長法  官  黃斯偉
                                法  官  蘇昭蓉
                                法  官  陳可薇
以上正本證明與原本無異。
本件不得上訴。
                                書記官  賴佩霞
中    華    民    國    97    年    3     月    7     日
附錄論罪科刑法條全文：
修正前刑法第一百八十五條之三：
服用毒品、麻醉藥品酒類或其他相類之物，不能安全駕駛動力交
通工具而駕駛者，處一年以下有期徒刑、拘役或三萬元以下罰金
。


司法院資訊處製作；財團法人民間司法改革基金會備份。
